【裁判字號】    95,訴,259
【裁判日期】    950823
【裁判案由】    違反槍砲彈藥刀械管制條例
【裁判全文】
臺灣士林地方法院刑事判決               95年度訴字第259號
公  訴  人  臺灣士林地方法院檢察署檢察官
被      告  甲○○
選任辯護人  翁方彬  律師
上列被告因違反槍砲彈藥刀械管制條例案件，經檢察官提起公訴
（94年度偵字第9513號），本院判決如下：
    主  文
甲○○未經許可寄藏手槍，處有期徒刑貳年拾月，併科罰金新台
幣拾萬元，罰金如易服勞役以新台幣壹仟元折算壹日；扣案之捷
克CZ廠75型口徑9mm 之制式半自動手槍（槍枝管制編號為000000
0000號）壹把沒收。
    事  實
一、甲○○明知具有殺傷力之捷克CZ廠75型口徑9mm 之制式半自
    動手槍（槍枝管制編號為0000000000號）1 把、90制式子彈
    2 顆及具有殺傷力之土造子彈2 顆，均係槍砲彈藥刀械管制
    條例列管之槍彈，未經許可不得寄藏，竟自民國87年間起，
    在臺北縣淡水鎮夜花園茶藝館內，受年籍不詳綽號「青蛙」
    之成年男子委託代為保管後，即受寄藏放於臺北縣三芝鄉共
    榮社區公園內垃圾桶旁之土堆裡。另乙○○於94年4 月14日
    下午3 時許，在臺北縣三芝鄉共榮社區垃圾桶旁拾獲仿FN廠
    半自動手槍製造之金屬玩具手槍，換裝土造金屬槍管改造而
    成之具殺傷力之手槍1 把（槍枝管制編號0000000000）、內
    有直徑8mm 土造金屬彈頭之具殺傷力土造子彈2 顆。（乙○
    ○持有手槍部分另結）嗣於94年4 月15日凌晨1 時30分許，
    在臺北縣三芝鄉埔頭坑52號「520 小吃店」內，甲○○與友
    人曹煌宗、華偉男等人酒後與乙○○、練忠興與李漢章等人
    口角，甲○○與曹煌宗遭練忠興持該小吃店廚房內之2 把菜
    刀砍傷（傷害部分另為不起訴處分）後，練忠興、乙○○、
    李漢章等人即駕車離去。甲○○憤而於同日凌晨2 時許，先
    至臺北縣三芝鄉共榮社區公園內垃圾桶旁之土堆裡取出其藏
    匿之上開制式手槍、子彈後，再至台北縣三芝鄉○○街176
    巷口附近，夥同友人江進忠、華偉男前往尋找乙○○、練忠
    興等人理論，至同日凌晨3 時30分許，甲○○見乙○○等人
    之座車開過來，即將其攔下，因不滿乙○○持藏放於自小客
    車內之上開8 釐米改造手槍對江進忠叫囂，而與乙○○發生
    口角，2 人繼而各持攜帶之手槍扭打，拉扯間甲○○所持上
    開手槍誤擊1 顆子彈貫穿乙○○右肩窩，致乙○○受有肺內
    出血、右側多處肋骨骨折等普通傷害（傷害部分另為不起訴
    處分）。甲○○遂委託江進忠打電話向台北縣政府警察局淡
    水分局（以下簡稱淡水分局）員警潘以峰表示自首之意，並
    於同日凌晨4 時10分許，持上開手槍、子彈至淡水分局自首
    ，並接受裁判，淡水分局員警因此循線查獲，並扣得上揭槍
    彈。
二、案經臺北縣政府警察局淡水分局報告臺灣士林地方法院檢察
    署檢察官偵查起訴。
    理  由
一、上揭犯罪事實，業據被告甲○○於警詢、檢察官偵查中及本
    院審理時坦承不諱，且有扣案捷克CZ廠製75型口徑9mm 之制
    式半自動手槍（槍枝管制編號為0000000000號）1 把及90制
    式子彈2 顆及具有殺傷力之土造子彈1 顆（3 顆子彈均經試
    射）在卷可稽，又扣案之上開槍彈送鑑驗後，槍枝部分，認
    係捷克CZ廠製75型口徑9mm 制式半自動手槍，槍管內具6 條
    右旋來復線，機械性能良好，可擊發同口徑9mm 制式子彈，
    認具殺傷力；子彈部分，子彈3 顆均經試射，其中2 顆認係
    口徑9mm 制式子彈，具殺傷力；另1 顆，認係土造子彈，經
    試射，可擊發，具殺傷力，有內政部警政署刑事警察局94年
    5 月19日刑鑑字第0940063426號槍彈鑑定書在卷可據，是被
    告寄藏手槍及子彈之犯行應堪認定。
二、按槍砲彈藥刀械管制條例第7條第4項、第12條第4項，係將
    持有與寄藏為分別之處罰規定，而寄藏與持有，均係將物置
    於自己實力支配之下，僅寄藏必先有他人之持有行為，而後
    始為之受寄代藏而已，故寄藏之受人委託代為保管，其保管
    之本身，亦屬持有，不過，此之持有係受寄之當然結果，雖
    不應另就持有予以論罪，然未經許可持有槍枝、子彈，其持
    有之繼續，為行為之繼續，亦即一經持有該槍彈，罪即成立
    ，至其持有行為終了時，均論為一罪，不得割裂。則包括持
    有之寄藏該槍、彈行為，自亦為行為之繼續，其犯罪之完結
    須繼續至寄藏行為終了時為止，均只論為一罪。核被告甲○
    ○所為，係犯槍砲彈藥刀械管制條例第7 條第4 項之未經許
    可寄藏手槍罪、第12條第4 項之未經許可寄藏子彈罪（起訴
    書係記載持有手槍及子彈，惟實行公訴檢查官於本院審理中
    已變更為寄藏手槍及子彈，爰不再變更起訴法條）按被告行
    為後，刑法第2 條法律變更適用、第62條自首、第33條第5
    款罰金之規定、第42條易服勞役之規定之規定，已於94 年1
    月7 日經立法院修正三讀通過，總統命令公布，於95 年7月
    1 日施行，該第2 條係規範行為後法律變更適用所生新舊法
    律比較適用之準據法，於新法施行後，應適用新法第2 條第
    1 項之規定，為「從舊從輕」之比較。又被告於犯罪時之刑
    法第33條第5 款係規定「罰金：1 元以上」，惟95年7 月1
    日修正公布施行之刑法第33條第5 款則規定：「罰金：新台
    幣1 千元以上，以百元計算之。」，比較修正前後之規定，
    以修正前之規定，較有利於被告，則應依修正後刑法第2 條
    第1 項前段，適用修正前刑法第33條第5 款之規定。又被告
    行為時之刑法第42條第2 項前段規定：「易服勞役以1 元以
    上3 元以下折算1 日。」，該易服勞役折算標準，業據修正
    前罰金罰鍰提高標準條例第2 條（於95年7 月1 日修正刪除
    ）規定，就其原定數額提高為100 倍折算1 日，則本件被告
    行為時之易服勞役折算標準，最高得以銀元300 元折算1 日
    ，即新台幣900 元折算1 日。惟95年7 月1 日修正公布施行
    之刑法第42條第3 項前段規定：「易服勞役以新台幣1 仟元
    、2 仟元或3 仟元折算1 日。」比較修正前後之易服勞役折
    算標準，以修正後之規定，較有利於被告，則應依修正後刑
    法第2 條第1 項後段規定，適用修正後之刑法第42條第3 項
    前段規定，定其折算標準。又新法第55條但書係科刑之限制
    ，為法理之明文化，非屬法律之變更，自不生新舊法比較之
    問題，自應適用新法規定。本件被告1 行為觸犯上開未經許
    可寄藏手槍、未經許可寄藏子彈2 罪名，為想像競合犯，應
    依修正後刑法第55條規定，從1 重之未經許可寄藏手槍罪處
    斷。又刑法第62條有關自首之規定，原修正前之舊法規定為
    「必減」其刑，修正後改為「得減」其刑，此項變動影響行
    為人之刑罰法律效果，係屬刑法第2 條第1 項之「法律變更
    」，經比較新舊法結果，修正後條文並未對被告更為有利，
    自應依刑法第2 條第1 項前段規定，依修正前刑法第62條前
    段規定，減輕被告之刑。本件被告於犯罪後未被有偵查權之
    公務員或機關發覺其為犯嫌前，向淡水分局員警潘以峰自首
    ，進而接受裁判，有潘以峰之職務報告書及臺北縣政府警察
    局勤務指揮中心受理各類案件紀錄單各1 紙附於偵查卷可稽
    ，合於自首之要件，應依修正前刑法第62條前段減輕其刑。
    爰審酌被告犯罪之動機、手段及擁槍自重，嚴重影響社會治
    安及被告犯後坦承犯行深表悔悟等一切情狀，量處如主文所
    示之刑，罰金部分並依修正後刑法第42條第3 項之規定諭知
    易服勞役之折算標準。扣案之捷克CZ廠75型口徑9mm 之制式
    半自動手槍（槍枝管制編號為0000000000號）壹把，因屬違
    禁物，應依刑法第38條第1 項第1 款之規定宣告沒收；至於
    上開業經試射之3 顆子彈，因試射後之子彈已不具有子彈之
    完整結構，且已失去其效能，而不具殺傷力，爰不併予宣告
    沒收。
據上論斷，應依刑事訴訟法第299條第1項前段，槍砲彈藥刀械管
制條例第7 條第4 項、第12條第4 項，修正後刑法第2 條第1 項
、刑法第11條前段、修正後刑法第55條、修正前刑法第62條、修
正後刑法第42條第3 項、第38條第1 項第1 款，判決如主文。
本案經檢察官王以文到庭執行職務
中    華    民    國    95    年    8     月    23    日
                  刑事第一庭審判長法  官  雷雯華
                                  法  官  張國棟
                                  法  官  賴邦元
以上正本證明與原本無異。
如不服本判決，應於判決送達後10日內，向本院提出上訴狀。
                                  書記官  游意婷
中    華    民    國    95    年    8     月    23    日
槍砲彈藥刀械管制條例第7條
未經許可，製造、販賣或運輸火砲、肩射武器、機關槍、衝鋒槍
、卡柄槍、自動步槍、普通步槍、馬槍、手槍或各類砲彈、炸彈
、爆裂物者，處死刑、無期徒刑或7 年以上有期徒刑；處徒刑者
，併科新台幣3千 萬元以下罰金。
未經許可，轉讓、出租或出借前項所列槍砲、彈藥者，處無期徒
刑或 5 年以上有期徒刑，併科新台幣 1 千萬元以下罰金。
意圖供自己或他人犯罪之用，而犯前二項之罪者，處死刑或無期
徒刑；處徒刑者，併科新台幣 5 千萬元以下罰金。
未經許可，持有、寄藏或意圖販賣而陳列第 1 項所列槍砲、彈藥
者，處 5 年以上有期徒刑，併科新台幣 1 千萬元以下罰金。
第 1 項至第 3 項之未遂犯罰之。
槍砲彈藥刀械管制條例第12條
未經許可，製造、販賣或運輸子彈者，處 1 年以上 7 年以下有
期徒刑，併科新台幣 500 萬元以下罰金。
未經許可，轉讓、出租或出借子彈者，處 6 月以上 5 年以下有
期徒刑，併科新台幣 300 萬元以下罰金。
意圖供自己或他人犯罪之用，而犯前二項之罪者，處 3 年以上
10 年以下有期徒刑，併科新台幣 700 萬元以下罰金。
未經許可，持有、寄藏或意圖販賣而陳列子彈者，處 5 年以下有
期徒刑，併科新台幣 300 萬元以下罰金。
第 1 項至第 3 項之未遂犯罰之。


司法院資訊處製作；財團法人民間司法改革基金會備份。
